臺灣臺北地方法院小額民事判決
110年度北小字第5281號
原      告  梁崇民  
被      告  蔡鴻斌  
上列當事人間請求損害賠償事件，本院於民國111年3月23日言詞
辯論終結，判決如下：
    主  文
原告之訴駁回。
訴訟費用新臺幣1,000元由原告負擔。
    理由要領
一、原告主張：因教育部、輔仁大學違法執法、知法犯法，原告
    忍無可忍被迫以訴訟平反。被告為教育部長潘文忠之訴訟代
    理人，於民國110年9月9日本院110年度北小字第2710號事件
    開庭時提出答辯狀，誣指原告「濫訴」、「重複起訴」、「
    起訴有重大過失」，欺誘法院以裁定駁回原告之訴，被告登
    載不實，蒙蔽法院，違反律師法第38條，侵害原告名譽之人
    格權，爰依民法第18條、第184條、第195條規定，請求被告
    應給付原告10萬元等語。
二、被告則以：由本院110年度北小字第2710號、110年度店簡字
    第640號事件，足證原告對潘文忠至少兩度提起訴訟，且被
    告由司法院網站以原告姓名查得之相關裁判達170件，經整
    理後主張原告有濫訴、重複起訴或起訴有重大過失情形，供
    承辦法官參採，為律師職權之正當行使，並無侵害原告權利
    之侵權行為可言等語置辯。
三、得心證之理由：
(一)按因故意或過失，不法侵害他人之權利者，負損害賠償責任
    ；又不法侵害他人之名譽，被害人雖非財產上之損害，亦得
    請求賠償相當之金額，民法第184條第1項前段、第195條第1
    項前段分別定有明文。是依民法第184條第1項前段規定，侵
    權行為之成立，須行為人因故意過失不法侵害他人權利，亦
    即行為人須具備歸責性、違法性，並不法行為與損害間有因
    果關係，始能成立，且主張侵權行為損害賠償請求權之人，
    對於侵權行為之成立要件應負舉證責任（最高法院100年度
    台上字第328號判決參照）。次按司法院釋字第509號解釋謂
    ：「刑法第310條第3項前段以對誹謗之事，能證明其為真實
    者不罰，係針對言論內容與事實相符者之保障，並藉以限定
    刑罰權之範圍，非謂指摘或傳述誹謗事項之行為人，必須自
    行證明其言論內容確屬真實，始能免於刑責。惟行為人雖不
    能證明言論內容為真實，但依其所提證據資料，認為行為人
    有相當理由確信其為真實者，即不能以誹謗罪之刑責相繩」
    ，而民法上名譽權之侵害雖與刑法之誹謗罪不盡相同，惟刑
    法第311條「合理評論」之規定，乃係為調和個人名譽與言
    論自由發生衝突而設，個人名譽與言論自由發生衝突之情形
    ，於民事上亦然，是有關上述不罰之規定，於民事事件即非
    不得採為審酌之標準。又刑法第311條第1款規定以善意發表
    言論，而有因自衛、自辯或保護合法之利益情形者不罰。再
    者，訴訟權為憲法所保障之權利，而訴訟之本質原含訟爭對
    立性，藉由雙方攻擊、防禦之往來過程，以發現訴訟上之真
    實，倘過於箝制訴訟中之言論，則難期訴訟權之完整行使。
    因此，訴訟案件當事人於訴訟程序中，除故意就與本案爭訟
    無關之事實，虛構陳述詆譭他人，而為法所不許外。若當事
    人就訴訟事件之爭點而為攻擊防禦之陳述，非就與爭點毫無
    關聯之情事任意指摘，應認未逾行使正當訴訟攻防之合理範
    圍者。亦即，當事人於訴訟程序進行中，為說明其請求及抗
    辯之事實為正當，就其爭訟相關事實，提出有利其請求之主
    張或抗辯。此為當事人在訴訟程序中權利之行使，尚非不法
    侵害他人之名譽權。
(二)查原告前於110年5月7日對訴外人潘文忠提起損害賠償之訴
    （案列本院110年度北小字第2710號，下稱系爭事件），亦
    於同日就其對訴外人吳宜蓁所提起之損害賠償之訴（案列本
    院110年度店簡字第640號，下稱第640號事件）追加潘文忠
    為被告，嗣原告於第640號事件撤回對吳宜蓁之起訴，而就
    潘文忠部分，則表示不撤回，經本院110年5月31日以110年
    度店簡字第640號裁定駁回原告之訴，系爭事件則經本院110
    年度北小字第2710號裁定駁回原告之訴後，經本院合議庭以
    110年度小抗字第17號裁定將原裁定廢棄，刻由本院111年度
    北小更一字第2號事件審理中等情，業經調取相關卷證查核
    無訛，堪認為真。
(三)次查被告受潘文忠委任為系爭事件之訴訟代理人，於110年9
    月9日提出答辯狀固稱原告有「濫訴」、「重複起訴」、「
    起訴有重大過失」等情，然此乃被告於系爭事件對於原告起
    訴主張之事實、請求、對其當事人有無重複起訴等情，於訴
    訟上所為攻擊防禦方法及相關陳述，不論是否與客觀事實相
    符，參酌司法院釋字第509號解釋及最高法院96年度台上字
    第928號裁判意旨，核與惡意所為言論有間，難認其對原告
    有何侵權行為。再者，原告是否有重複起訴、起訴有無重大
    過失等情事，尚須經法院審理，斟酌調查證據之結果，依自
    由心證判斷，非被告單方面陳述即有所定論，客觀上亦難認
    第三人將因此對原告之社會評價產生貶損，是原告主張被告
    前揭於答辯狀所為陳述侵害原告名譽權云云，尚屬無據。
(四)綜上所述，原告依據侵權行為法律關係，請求被告給付10萬
    元及自起訴狀繕本送達之翌日起至清償日止，按年息百分之
    5計算之利息，為無理由，應予駁回。
四、本件事證已臻明確，兩造其餘攻擊防禦方法，於本判決結果
    不生影響，爰不一一論述，併此敘明。
五、訟費用負擔之依據：民事訴訟法第78條。本件訴訟費用額，
    依後附計算書確定如主文所示金額。　　
中　　華　　民　　國　　111 　年　　4 　　月　　6 　　日
                    臺灣臺北地方法院臺北簡易庭
                              法  官  蔡玉雪
以上正本證明與原本無異。
如不服本判決，須以違背法令為理由，於判決送達後20日內向本
庭提出上訴狀（應按他造當事人之人數附繕本）；如委任律師提
起上訴者，應一併繳納上訴審裁判費。
中　　華　　民　　國　　111 　年　　4 　　月　　6 　　日
                              書記官  陳黎諭
計   算   書：
項        目             金   額（新臺幣）    備    註
第一審裁判費             1,000元
合        計             1,000元

附錄：
一、民事訴訟法第436條之24第2項：
　　對於小額程序之第一審裁判上訴或抗告，非以其違背法令為
    理由，不得為之。
二、民事訴訟法第436條之25：
　　上訴狀內應記載上訴理由，表明下列各款事項：
    ㈠原判決所違背之法令及其具體內容。
    ㈡依訴訟資料可認為原判決有違背法令之具體事實。